臺灣苗栗地方法院交通事件裁定　　　 94年度交聲字第11號
　　原處分機關　交通部公路總局新竹區監理所苗栗監理站
　　異　議　人
　　即受處分人　甲○○
上列受處分人因違反道路交通管理處罰條例案件，對於交通部公
路總局新竹區監理所苗栗監理站94年1月19所為之處分（原處分
案號：苗栗縣警察局苗縣警交字第F00000000號），聲明異議，
本院裁定如下：
    主  文
原處分撤銷。
甲○○汽車駕駛人，汽車裝載時所載貨物滲漏之違規，處罰鍰新
台幣參仟元，並記違規點數貳點。
    理  由
一、原處分意旨略以：異議人即受處分人甲○○於民國於93年12
    月3 日上午11時25分駕駛車牌號碼797-G Z 號營業貨運曳引
    車，行經台13線北上伯坑段之際，當時該路段並非下雨地區
    ，因載運砂石滲漏之違規行為，為苗栗縣警察局苗栗分局騰
    龍派出所警員許明輝攔停當場舉發，經原舉發機關依據道路
    交管理處罰條例第30條第1 項第2 款, 經原處分機關以該條
    「所載貨物滲漏、飛散或氣味惡臭者」及同條例第63條第1
    項第2 款（裁決書漏載第2 款）及違反道路交通管理事件統
    一裁罰基準即處理細則第41條第4 項之規定，裁處罰鍰新臺
    幣（下同）3 千元，並記違規點數2 點。罰鍰限於94年2 月
    18日前繳納。上開罰鍰逾期不繳送之處分：(1)自94年2 月19
    日起易處吊扣駕駛執照3 個月，並限於94年3 月5 日前繳送
    。(2)94年3 月5 日前未繳送駕駛執照者，自94年3 月6 日起
    易處吊銷，並逕行註銷駕駛執照。(3)駕駛執照吊〔註〕銷後
    ，自94年3 月6 日起1 年內不得重新考領駕駛執照。
二、異議意旨略以：何謂滲漏，每小時或每分鐘的水量是幾公升
    或幾cc才算是滲漏；又93年12月3 日中央氣象局已經發布陸
    上颱風警報、大雨特報，當時已經告訴警員台中地區與豐原
    地區都已經下大雨，而且所載運之砂石是網子蓋的，哪有可
    能水不會進去，當時異議人所載運的是6 分石頭，從大陸到
    台中港的時間那麼長，料原不可能太多水，而砂石係用水洗
    的，哪可能完全沒有水？異議人所駕駛的是職業車，常跑基
    隆港、八里港、台中港，這些地區不可能天氣都一樣，而且
    當時是颱風天氣，罰單沒開好，就下雨了，異議人車開到苗
    栗雨下更大，平常時間誰敢保證苗栗地區或三義地區沒下雨
    ，全台灣都沒下雨？何況是「南馬都」颱風天，為此請撤銷
    原處分云云。
三、按汽車裝載時，所載貨物滲漏、飛散或氣味惡臭者，處汽車
    駕駛人3 千元以上9 千元以下罰鍰；又汽車駕駛人有上開行
    為時，除依原條款處罰還外，並記違規點數二點，以上道路
    交通管理處罰條例第30條第1 項第2 款及同條例第63條第1
    項第2 款分別定有明文。復按汽車裝載時，裝載容易滲漏、
    飛散、氣味惡臭之貨物，能防止其發洩者，應嚴密封固，裝
    置適當，道路交通安全規則第77條第1 項第1 款亦有規定。
    再者，裝載砂石、土方之傾卸框式大貨車及傾卸框式半拖車
    ，公路監理機關經檢驗查核其已依高速公路交通管制規則第
    18條第一項第1 款及道路交通安全規則第77條第1 項第1 款
    之規定，裝設機械式可密覆裝置或備有帆布能緊密覆蓋貨廂
    裝置及標示者，即登檢為砂石專用車，裝載砂石土方車輛使
    用專用車輛或專用車廂規定第3 條第7 款另有明文。
四、經查，本件異議人於上開時間駕駛上開營業貨運曳引車，行
    經台13線北上伯坑段之際，因載運砂石滲漏污水之行為，經
    警攔停當場舉發之違規事實，有原舉發機關苗栗縣警察局苗
    縣警交字第F00000000 號舉發違反道路交通管理事件通知單
    影本各一紙附卷可稽，異議人之聲明異議狀中亦不否認有滲
    漏水之事實，雖異議人辯稱係舉發當日台中港和豐原地區下
    大雨，到苗栗地區雨下更大，而滲漏雨水云云，惟依上開裝
    載砂石土方車輛使用專用車輛或專用車廂之規定，砂石車上
    本應有機械式可密覆裝置或備有帆布能緊密覆蓋貨廂之裝置
    ，俾能防止所裝載之貨物滲漏、掉落、飛散或臭氣外洩致生
    危害交通安全或污染道路環境，且本院向執勤員警函查當日
    舉發情形，經該局回覆稱：‧‧‧職請駕駛人甲○○到車後
    看其所載運之砂石，滲漏污水，甲○○稱在台中港內所載運
    ，該地區下雨，但攔檢地區未有下雨‧‧‧而該條取締標準
    在於滲漏污水影響道路使用年限、在行駛中車輛，因飛濺會
    影響汽、機車駕駛人使用道路之安全、易使機車駕駛人使用
    道路滑倒之危險等作為取締之標準，有該執勤報告意見書在
    卷可見，並函附當日舉發之照片二張為憑，從照片中可清楚
    看見異議人所駕駛之車輛停留道路面有水的痕跡，其餘道路
    面則為乾燥，再立法者以道路交通管理處罰條例第92條第3
    項之授權，賦予行政機關訂定違反道路交通管理事件統一裁
    罰基準及處理細則，使執勤員警得當機處分，以達其維護交
    通秩序、安全之行政目的。反之，若謂公務員一切行政行為
    均需預留證據以證其實，則國家行政勢必窒礙難行。據此，
    刑事訴訟法就犯罪證據有關之規定中與屬行政秩序罰之交通
    違規裁罰本質不合之部分，自不在準用之列，此外異議人亦
    未提出證據證明或其他證據方法供本院調查執勤員警有誣陷
    之行為，從而，本院經查既無任何證據足資證明員警有捏造
    事實違法取締之情事，則執勤員警本其維護交通秩序、安全
    職責所為之舉發，自應受到合法、正確之推定。從而，本件
    異議人既駕駛車輛裝載廢土，自應遵守上開規定。異議人駕
    駛之車輛既有滲漏之事實，本已違反上開規定，復未能證明
    伊已盡防止污水滲漏之義務，自不得空言諉過於下大雨問題
    ，而圖脫免責任。是異議人於舉發當時確有駕駛車輛有滲漏
    之違規情事，已足認定。
五、至於異議人上開之疑問以證明台中港地區下大雨乙節，然查
    ，異議人所駕駛之曳引車確有污水滲漏之違規事實，有前開
    舉發單及該隊書函足資證明，所提出滲漏多寡，係其主觀推
    測，有關此方面之證據調查亦不足以推翻此一事實，本院認
    並無調查之必要，併此敘明。
六、原處分機關認異議人於案發時、地，有上開之違規事實，並
    據之裁決如前，固非無見。按違反道路交通管理事件統一裁
    罰基準及處理細則第43條至第46條規定，其中要求監理所將
    處罰主文記載明確，目的在於符合行政法之一般原理原則的
    明確原則；又違反道路交通管理事件統一裁罰基準及處理細
    則第61條規定：「違反道路交通管理事件，受處分人於裁決
    後逾20日未向管轄地方法院聲明異議，或其聲明異議經法院
    裁定確定，而不依裁決或裁定繳納罰鍰或不繳送汽車牌照、
    駕駛執照者，依下列規定處理：（1）罰 鍰不繳者，如受處
    分人領有有效之汽車牌照、駕駛執照時，得以新臺幣每滿1
    千元罰鍰折算易處吊扣汽車牌照、駕駛執照1 個月，不足1
    千元者以1 千元計算，但易處吊扣期限不得逾3 個月；受處
    分人仍不於15日限期內繳送汽車牌照、駕駛執照者，吊銷其
    汽車牌照、駕駛執照。（2）經 處分吊扣汽車牌照、駕駛執
    照者，按其吊扣期間加倍處分，受處分人仍不於15日限期內
    繳送汽車牌照或駕駛執照者，吊銷其汽車牌照或駕駛執照。
    （3）經 處分吊銷、註銷汽車牌照、駕駛執照者，由處罰機
    關逕行註銷。（4）經 處分吊銷、註銷執業登記證者，由處
    罰機關於裁決確定後，移送該管警察機關逕行註銷。（5 ）
    經處分沒入之車輛、高音量喇叭或噪音器物、測速雷達感應
    器、攤棚、攤架者，於裁決確定後銷燬。（6）經 處分追繳
    欠費者，於裁決確定後，將裁決書抄本移送應收欠費之機關
    以憑繳欠費。同條第2 項：「前項第一款之受處分人，如無
    汽車牌照、駕駛執照可資易處吊扣時，得就原處分或裁定確
    定之罰鍰加倍處罰，逾15日後仍不繳納者，移送行政執行處
    執行。」同法第3 項：「依第1 項各款所為之處罰，均應於
    裁決書處罰主文內填記明確，罰鍰折算易處吊扣處分之基準
    ，並應於裁決書附記欄內記明；依前項規定加倍處罰罰鍰之
    數額、繳納期限，亦應於裁決書處罰主文記明。」也就是異
    議人到期聽候裁決之後，監理所才有宣示裁決內容；如果異
    議人未依通知到案或繳納罰款，監理所方有逕行裁決之權力
    ，並將裁決書合法送達給異議人，而受處分人於裁決後逾20
    日未向管轄地方法院聲明異議，或其聲明異議經法院裁定確
    定，而不依裁決或裁定繳納罰鍰或不繳送汽車牌照、駕駛執
    照者，監理所才能依據上開規則第61條規定依序而行，也是
    交通管理事件處罰之法律正當程序原則，方為道路交通管理
    處罰條例第65條第1 項明定的立法意旨，即原處分於「確定
    」後始有執行力，否則只能將裁決之罰鍰送請強制執行。乃
    原處分機關裁決如前，竟自裁決受處分人罰鍰3 千元，並記
    違規點數2 點。罰鍰限於94年2 月18日前繳納。上開罰鍰逾
    期不繳送之處分：(1)自94年2 月19日起易處吊扣駕駛執照三
    個月，並限於94年3 月5 日前繳送。(2)94年3 月5 日前未繳
    駛執照。(3)駕駛執照吊〔註〕銷後，自94年3 月6 日起1 年
    內不得重新考領駕駛執照。以右列處分礙及憲法保障之受處
    分人依法爭訟之權，核非適法。又異議人於案發時、地，確
    有「所載運貨物滲漏」之違規事實，業見前述，異議人執前
    情聲明異議，固非有理由，惟原處分既有可議，自應由本院
    將原處分撤銷，另為適法之處分，如主文。
據上論結，應依道路交通案件處理辦法第20條前段，道路交通管
理處罰條例第30條第1項第2款、第63條第1項第2款，裁定如主文
。
中　　華　　民　　國　　94　　年　　4 　　月　　18　　日
                        交通法庭法  官  張珈禎
右正本證明與原本無異
如不服本裁定應於送達後5日內向本院提出抗告狀
                                書記官  廖溫崇
中　　華　　民　　國　　94　　年　　4 　　月　　18　　日
